臺灣高等法院民事裁定　　　　　　　　　 96年度抗字第393號
抗　告　人　　甲○○○○○○ .
　　　　　　　　　　　　室
代　理　人　　徐克銘律師
　　　　　　　洪大植律師
相　對　人　　小人國股份有限公司
兼法定代理人　丙○○
相　對　人　　乙○○
　　　　　　　藝眾有限公司
兼　上一人
法定代理人　　丁○○
上列當事人間因訴訟救助事件，抗告人對於中華民國93年3月1日
臺灣板橋地方法院93年度救字第1號裁定提起抗告，本院裁定如
下：
    主  文
抗告駁回。
抗告訴訟費用由抗告人負擔。
    理  由
一、按當事人無資力支出訴訟費用者，依民事訴訟法第107條規
    定，法院固應依聲請准予救助。惟對於外國人准予訴訟救
　　助，以依條約、協定或其本國法令或慣例，中華民國人在其
  　國得受訴訟救助者為限，同法第108條亦有明文。又經分會
    ( 財團法人法律扶助基金會)准予法律扶助之無資力者，其
    於訴訟程序中，向法院聲請訴訟救助時，應准予訴訟救助，
    法律扶助法第62條前段固有明文規定，惟同條但書亦規定另
    有不符法律扶助事實之證明者，不在此限。
二、本件抗告人於原法院聲請意旨略以：其受雇於相對人藝眾有
    限公司，在相對人小人國股份有限公司所屬園區從事表演活
    動受有職業損害，因無力支出訴訟費用，業經法律扶助基金
    會台北分會准予扶助，爰依民事訴訟法第107條規定聲請訴
    訟救助云云。
三、查，本件抗告人雖經財團法人法律扶助基金會台北分會（以
    下簡稱台北分會）准予法律扶助，惟聲請人為墨西哥國外國
    人，經原審依職權向外交部函詢結果，我國與墨西哥間，尚
    未簽訂有關於民事訴訟之訴訟救助條約或協定，有外交部民
    國96年1月29日外條二字第09601006340號函在卷可稽。是抗
    告人既有不符訴訟救助之要件，縱如抗告人已經台北分會准
    予法律扶助，揆諸前開說明，亦不得准予訴訟救助。抗告人
    雖以法律扶助法第15條規定於合法居住台灣地區之人民亦得
    適用法律扶助，即法律扶助並未排除合法入境外國人之適用
    ，故法律扶助法應排除民事訴訟法第108條之規定而優先適
    用云云。惟法律扶助之種類有法律諮詢、調解、和解、法律
    文件撰擬、訴訟或仲裁之代理或辯護、其他法律事務上必要
    之服務及費用之扶助、其他經基金會決議之事項，法律扶助
    法第2條定有明文。故台北分會依法律扶助法第15條規定對
    合法居住於台灣地區之外國人准予法律扶助，其扶助之項目
    ，雖包括前揭之事項。惟於聲請訴訟救助時，法院依法律扶
    助法第62條前段規定，原則上應予准許之。其立法理由略謂
    ：准予法律扶助者，既經分會審查符合無資力之要件，於有
    本案訴訟而聲請訴訟救助時，法院就其有無資力，已毋庸再
    審酌，故應准予訴訟救助，藉以簡省法院之調查程序，並可
    強化法院訴訟救助之功能，減輕基金會經費之負擔。故其僅
　  簡化法院審查當事人是否有資力之要件而已，但就外國人聲
    請訴訟救助之要件，除須具備民事訴訟法第107條之要件外
    ，並以依條約、協定或其本國法令或慣例，亦許中華民國人
    民在其國得受訴訟救助之要件，法院仍須審究。非謂台北分
    會准予法律扶助者，法院即應一概准予訴訟救助。故台北分
    會依法律扶助法第15條規定准對抗告人法律扶助，核與是否
　　准予訴訟救助係屬二事，法律扶助法第15條規定，無從排除
    民事訴訟法第108條規定之適用。原裁定據以駁回抗告人
    訴訟救助之聲請，尚無不合，抗告意旨指摘原裁定不當，為
    無理由，應予駁回。
四、據以論結，本件抗告無理由，爰裁定如主文。
中　　華　　民　　國　　96　　年　　3　　月　　23　　日
                    民事第十一庭
                        審判長法　官　鄭雅萍
　　　　　　　　　　　      　法　官  林恩山
　　　　　　　　　　　      　法　官  蘇芹英
正本係照原本作成。
本裁定除以適用法規顯有錯誤為理由，並經本院許可外，不得再
抗告。如提起再抗告，應於收受後10日內委任律師為訴訟代理人
向本院提出再抗告狀。並繳納再抗告費新台幣１千元。
中　　華　　民　　國　　96　　年　　3　　月    23     日
　　　　　　　　　　　　　　　書記官  林初枝
